臺灣基隆地方法院民事裁定  
111年度消債更字第86號
聲  請  人  林建志  

代  理  人  黃俊六律師

債  權  人  均和資產管理股份有限公司

法定代理人  朱祐宗  
代  理  人  陳怡穎  

上列當事人聲請消費者債務清理事件，本院裁定如下：
    主  文
聲請人即債務人林建志於民國一一一年十一月二十八日下午五時
起開始更生程序。
命司法事務官進行本件更生程序。
    理  由
一、按債務人不能清償債務或有不能清償之虞者，得依消費者債
    務清理條例所定更生程序，清理其債務；債務人無擔保或無
    優先權之本金及利息債務總額未逾新臺幣（下同）12,000,0
    00元者，於法院裁定開始清算程序或宣告破產前，得向法院
    聲請更生；債務人對於金融機構負債務者，在聲請更生或清
    算前，應向最大債權金融機構請求協商債務清償方案，或向
    其住、居所地之法院或鄉、鎮、市、區調解委員會聲請債務
    清理之調解；協商或調解成立者，債務人不得聲請更生或清
    算。但因不可歸責於己之事由，致履行有困難者，不在此限
    ，消費者債務清理條例第3條、第42條第1項、第151條第1項
    、第151條第7項分別定有明文。又法院開始更生程序之裁定
    ，應載明其年、月、日、時，並即時發生效力；法院裁定開
    始更生或清算程序後，得命司法事務官進行更生或清算程序
    ，必要時得選任律師、會計師或其他適當之自然人或法人1
    人為監督人或管理人，同條例第45條第1項、第16條第1項亦
    有明文。
二、本件聲請意旨略以：伊從事餐飲工作，現積欠無擔保或無優
    先權債權人之債務共約1,615,000元，前曾於96年間與債權
    人協商，但無法履行還款條件，現聲請人每月收入扣除個人
    必要生活費用及母親之扶養費用後，始終無法清償上開債務
    ，爰聲請更生等語。
三、經查：
　㈠按本條例所稱消費者，指5年內未從事營業活動或從事小規模
    營業活動之自然人；前項小規模營業指營業額平均每月200,
    000元以下者；前項所定數額，司法院得因情勢需要，以命
    令增減之。聲請依本條例所定程序清理其債務之債務人，以
    本條例第2條所稱之消費者為限；消費者依本條例所清理之
    債務，不以因消費行為所生者為限，消費者債務清理條例第
    2條與消費者債務清理條例施行細則第2條分別定有明文。消
    費者債務清理條例第2條第1項所稱5年內未從事營業活動，
    係指自聲請更生或清算前1日回溯5年內，皆未有反覆從事銷
    售貨物、提供勞務或其他相類行為，以獲取代價之社會活動
    而言，例如：單純受領薪水或工資之公務員或公司職員、勞
    工等即屬之；所稱5年內從事小規模營業活動，係指自聲請
    更生或清算前1日回溯5年內，有反覆從事銷售貨物、提供勞
    務或其他相類行為，以獲取代價之社會活動，依其5年內營
    業總額除以實際經營月數之計算結果，其平均營業額為每月
    200,000元以下者而言，例如：平均月營業額未逾200,000元
    之計程車司機、小商販等即屬之；公司或其他營利法人5年
    內之平均營業額，逾每月200,000元者，其負責人即非本條
    例第2條第1項所稱之消費者，不得依本條例聲請更生或清算
    （見消費者債務清理條例施行細則第4條，辦理消費者債務
    清理條例事件應行注意事項第1點亦同此見解）。查聲請人
    主張其在餐廳工作，年收入約312,000元，暨斟酌財團法人
    金融聯合徵信中心查詢當事人綜合信用報告回覆書、109及1
    10年度綜合所得稅各類所得資料清單，堪認聲請人屬消費者
    債務清理條例第2條第1項所稱之消費者，乃該條例適用之對
    象無誤。
　㈡關於聲請人之債務總額：
　　聲請人於聲請前置調解時所提出之債權人清冊記載債權總金
    額為1,615,000元，惟經本院函請債權人陳報債權結果並參
    考財團法人金融聯合徵信中心查詢當事人綜合信用報告回覆
    書，聲請人之實際債務如下：
　  債權人均和資產管理股份有限公司提出民事陳報狀陳報其對
    聲請人之債權為本金1,956,864元、利息2,992,704元、逾6
    個月違約金676,594元，已核算未受償違約金76,862元等項
    ，上開各項合計加總後為5,703,024元。
　㈣關於聲請人之財產及收入：
　　聲請人名下僅有汽車1輛（廠牌：福特六和，汽缸容量：1,5
    98c.c.，年份：82年），此外登記任何其他財產乙節，有其
    全國財產稅總歸戶財產查詢清單在卷可憑；而上開車輛迄今
    已逾28年以上，亦足可認其並無殘值可言。雖依聲請人109
    、110年度綜合所得稅各類所得資料清單所示，於各該年度
    所得總和均為0元，惟上開資料僅係作為報稅之用，非當然
    等同實際收入；又參諸聲請人提出之勞工保險被保險人投保
    資料表，其現在之投保薪資為25,250元（投保單位名稱為「
    基隆市餐飲業職業工會」）。又比較聲請人於財產及收入狀
    況說明書中，聲請人陳報109年、110年之餐廳工作收入各為
    312,000元（換算每月收入為26,000元）等語，故綜核上述
    ，應認其每月平均收入約為26,000元。
　㈤關於聲請人每月必要支出：
　⒈聲請人臚列其聲請前2年必要支出為582,552元（平均每月為2
    4,273元），又本院參酌消費者債務清理條例第64條之2第1
    項規定：「債務人必要生活費用，以最近1年衛生福利部或
    直轄市政府所公告當地區每人每月最低生活費1.2倍定之」
    之意旨，以衛生福利部公告之111年度臺灣省每人每月最低
    生活費為14,230元計算，聲請人個人之每月必要生活費用應
    為17,076元（計算式：14,230元1.2【倍】＝17,076元）。
　⒉至聲請人陳稱其需扶養母親部分，因聲請人就其家庭狀況陳
    報其母親之子女共3人（除聲請人外，另有女兒2人），則依
    前述標準，此部分其母每月必要生活費用之¹／₃即5,692元（
    計算式：17,076元¹／₃【倍】＝5,692元）。惟聲請人陳報其
    每月負擔4,000元，低於上開金額，自應依聲請人所陳報之4
    ,000元計算其必要生活支出。
　⒊上開各項加總後之金額為21,076元（計算式：17,076元＋4000
    元＝21,076元），即為聲請人每月必要之支出。
　㈥故以聲請人每月平均收入扣除每月必要支出後，其餘額為4,9
    24元（計算式：26,000元－21,076元＝4,924元）。以聲請人
    負欠無擔保之債務總額為5,703,024元計算，聲請人尚需費
    時1,159個月（5,703,024元4,924元／月＝1,159月，此部分
    以無條件進位法計）即96年又7個月，方能清償完畢；況此
    部分之計算，尚未計入每月不斷增生之利息，足認實際清償
    完畢需時更久（依債權說明書已可見債權人現可請求之利息
    已遠遠高於本金達百萬以上）；縱僅依本金1,956,864元部
    分計算，亦須398月（即33年又2個月）始能清償完畢。審諸
    聲請人現已年滿48歲，距離勞動基準法所定之強制退休年齡
    65歲，雖尚有17年，然以上述財產收入及負債支出狀況觀察
    ，足認聲請人確有不能清償債務或不能清償債務之虞，如不
    調整其與債權人間之權利義務關係，極易衍生社會問題，難
    以維持安定之社會經濟秩序，有違消費者債務清理條例之立
    法目的，故應給予其更生之機會。　　
四、綜上所述，聲請人既有不能清償債務之情事，自應允其於消
    債條例施行後，選擇以更生程序清理其債務，藉以妥適調整
    聲請人與債權人及其他利害關係人間之權利義務關係，保障
    債權人獲得公平受償，並謀求聲請人經濟生活之重建復甦機
    會。此外，聲請人尚未經法院裁定開始清算程序或宣告破產
    ，亦無消費者債務清理條例第6條第3項、第8條或第46條各
    款所定駁回更生聲請之事由存在，則聲請人聲請更生，於法
    尚無不符，應予准許。
五、末按法院裁定開始更生或清算程序後，得命司法事務官進行
    更生或清算程序，必要時得選任律師、會計師或其他適當之
    自然人或法人為監督人或管理人，消費者債務清理條例第16
    條第1項亦有規定。查本院既裁定准許開始本件更生程序，
    爰依前揭規定，命司法事務官進行本件更生程序，爰裁定如
    主文。　　　　
中　　華　　民　　國　　111 　年　　11　　月　　28　　日
              　　　　民事庭法　官　李謀榮
以上正本係照原本作成。
本裁定不得抗告。
中　　華　　民　　國　　111 　年　　11　　月　　28　　日
                            書記官　顏培容